臺灣高等法院刑事判決　　　　　　　 100年度交上訴字第35號
上　訴　人
即　被　告　孫殿璽
選任辯護人　黃宗哲律師
上列上訴人因過失致死案件，不服臺灣臺北地方法院99年度交訴
字第124號，中華民國100年1月17日第一審判決(起訴案號：臺灣
臺北地方法院檢察署99年度偵字第20028號、第20406號) ，提起
上訴，本院判決如下：
    主  文
上訴駁回。
孫殿璽緩刑伍年。緩刑期內付保護管束，並應向指定之政府機關
、政府機構、行政法人、社區或其他符合公益目的之機構或團體
提供壹佰小時之義務勞務。
    理  由
一、本案經本院審理結果，認第一審以上訴人即被告孫殿璽犯刑
    法第276條第2項業務過失致人於死罪，判處被告有期徒刑1
    年，核其認事用法及量刑均無不當，應予維持，並引用第一
    審判決書記載之事實、證據及理由(如附件)。
二、上訴意旨略以：被害人劉至皓騎乘腳踏車突然由人行道衝入
    被告所駕曳引車底下，且因當時路口停放一消防車，被告並
    無過失。又被告雖因資力不足未與被害人家屬達成和解，但
    被告仍有和解之誠意，且被告於車禍發生後立即報警、協助
    救護，原審量處有期徒刑 1年，實屬過重，請求撤銷原判決
    云云。
三、經查：依案發當時現場監視器錄影畫面所示，民國99年 8月
    13日中午12時 3分許，被告駕駛車牌號碼002-ZS號營業貨運
    曳引車附帶盈輝通運股份有限公司所有之 H3-28號營業半拖
    車載運砂石，沿臺北市○○路 ○段由西往東方向行駛，行經
    木柵路 4段與軍功路口，欲右轉軍功路時，適被害人騎乘腳
    踏車沿木柵路 4段與被告所駕曳引車併行，且被害人所騎乘
    之地點係消防栓外、馬路邊之水溝蓋上，顯非行駛於人行道
    上，旋遭被告所駕之曳引車右前輪碰撞而倒地，曳引車嚴重
    顛簸搖晃後停止前進；又被告所述之消防車，於案發當時，
    係出現於軍功路，於軍功路與木柵路口停等紅綠燈，該消防
    車未跨越中線，不影響木柵路 4段右轉軍功路車輛之行駛等
    情，業據本院於審理期日當庭勘驗該錄影光碟確認無訛 (詳
    本院100年4月14日審理筆錄) 。被告及選任辯護人對該勘驗
    結果均不爭執。被告上訴意旨稱：被害人騎乘腳踏車突然由
    人行道衝入被告所駕曳引車底下、當時路口停放一消防車阻
    礙視線云云，核屬無據。次按，量刑輕重，係屬事實審法院
    得依職權自由裁量之事項，苟其量刑已以行為人之責任為基
    礎，並斟酌刑法第57條各款所列情狀，而未逾越法定刑度或
    有濫用權限情事，即不得任意指為違法（最高法院75年台上
    字第7033號判例、98年度台上字第5002號判決意旨參照）。
    原審判決就科刑業已詳為審酌：(一)被告以駕駛大型曳引車及
    拖車載運砂石為業，因此車型龐大、車身長，對其他用路人
    造成危險，被告本應負更高程度之注意義務，尤其轉彎時更
    應注意併行車輛，竟疏未注意，將被害人當場撞倒碾斃，其
    過失程度嚴重；(二)被告曾因業務過失致死案件，經本院高雄
    分院判處有期徒刑2年，緩刑5年確定，又因違反廢棄物清理
    法案件，經臺灣臺中地方法院判處有期徒刑 1年4月，緩刑3
    年確定，是被告前已因業務過失致死犯罪經法院判刑確定，
    且經法院給予緩刑 2次，竟仍未警惕慎行，再因駕駛過失致
    年僅31歲之被害人當場死亡，使被害人之親屬哀慟逾恆，所
    受損害甚鉅；(三)惟念被告始終坦白認罪，表明願與告訴人洽
    談和解，但被告資力不豐，而被告之僱用人順祥交通企業有
    限公司(下稱順祥公司)及保險公司態度強硬，致雙方難以達
    成和解等一切情狀，認為檢察官及告訴人劉克明之求刑尚屬
    過輕，而量處有期徒刑 1年。其量刑既未逾越法定刑度，亦
    未濫用自由裁量之權限，難認有何不當。綜上，被告之上訴
    為無理由，應予駁回。
四、末查，被告未曾因故意犯罪，受有期徒刑以上刑之宣告 (93
    年間因違反廢棄物清理法案件，經法院判處有期徒刑1年4月
    ，緩刑3 年確定，緩刑期滿，緩刑之宣告未經撤銷，依刑法
    第76條規定，其刑之宣告失其效力) ，有本院被告前案紀錄
    表可查，其因一時失慮致犯本罪，偶罹刑典，且其已於上訴
    本院後之100年4月21日在臺灣臺北地方法院新店簡易庭，以
    100 年度店調字第57號案成立調解，被告已依調解內容履行
    ，告訴人迄100年5月16日已獲得新臺幣500萬元之賠償金(包
    括保險公司支付之保險金) ，有調解筆錄在卷可稽，並據告
    訴人陳述無訛，有本院公務電話紀錄在卷可參，檢察官、告
    訴人於審理中亦陳明如被告履行調解內容，同意給予被告緩
    刑機會，本院認被告經此科刑教訓，當知所警惕而無再犯之
    虞，其所受刑之宣告，以暫不執行為適當，爰併宣告緩刑5
    年。另斟酌被告已有2 次緩刑之紀錄，為期被告能深切反省
    、謹慎駕車，避免再犯，併諭知被告應向指定之政府機關、
    政府機構、行政法人、社區或符合公益目的之機構或團體提
    供100小時之義務勞務，並依刑法第93條第1 項第2款諭知緩
    刑期內付保護管束，以啟自新，兼觀後效。至被告究應向何
    政府機關、政府機構、行政法人、社區或符合公益目的之機
    構或團體提供義務勞務，屬執行之問題，應由執行檢察官斟
    酌全案情節及各政府機關、政府機構、行政法人、社區或符
    合公益目的之機構或團體之需求，妥為指定。此外，倘被告
    於本案緩刑期間，違反上開所定負擔情節重大，足認原宣告
    之緩刑難收其預期效果，而有執行刑罰之必要，依刑法第75
    條之1第1項第4款規定，得撤銷其緩刑之宣告，併此敘明。
據上論斷，應依刑事訴訟法第368條、第373條；刑法第74條第1
項第1款、第2項第5款、第93條第1項第2款，判決如主文。
本案經檢察官柯麗鈴到庭執行職務
中    華    民    國   100    年    5     月    26    日
            刑事第十三庭  審判長法  官  曾德水
                                法  官  楊貴雄
                                法  官  宋松璟
以上正本證明與原本無異。
如不服本判決，應於收受送達後10日內向本院提出上訴書狀，其
未敘述上訴之理由者並得於提起上訴後10日內向本院補提理由書
（均須按他造當事人之人數附繕本）「切勿逕送上級法院」。
                                書記官  蘇秋
中    華    民    國   100    年    5     月    26    日
附錄本案論罪科刑法條全文：
中華民國刑法第276條
因過失致人於死者，處 2 年以下有期徒刑、拘役或 2 千元以下
罰金。
從事業務之人，因業務上之過失犯前項之罪者，處 5 年以下有
期徒刑或拘役，得併科 3 千元以下罰金。
附件
臺灣臺北地方法院刑事判決             99年度交訴字第124號
公  訴  人  臺灣臺北地方法院檢察署檢察官
被      告  孫殿璽  男  48歲（民國○○年○月○○日生）
                    身分證統一編號：Ｚ000000000號
                    籍設臺中市○區○○街61號
                    現住新北市○○區○○路8巷90號2樓215室
上列被告因業務過失致死案件，經檢察官提起公訴（99年度偵字
第20028、20406號），本院判決如下：
    主  文
孫殿璽從事業務之人，因業務上之過失致人於死，處有期徒刑壹
年。
    事  實
一、孫殿璽曾因業務過失致死案件，經臺灣高等法院高雄分院84
    年度交上訴字第2 號刑事判決判處有期徒刑2 年，緩刑5 年
    確定，又因違反廢棄物清理法案件，經臺灣臺中地方法院93
    年度訴字第558 號刑事判決判處有期徒刑1 年4 月，緩刑3
    年確定。詎孫殿璽仍未警惕，受僱於順祥交通企業有限公司
    （址設新北市○○區○○路1 段79號，下稱順祥公司），負
    責駕駛營業貨運曳引車載運砂石，係以駕駛為業務之人，於
    民國99年8 月13日中午12時3 分許，駕駛順祥公司所有之車
    牌號碼002-ZS號營業貨運曳引車附帶盈輝通運股份有限公司
    所有之H3-28 號營業半拖車載運砂石，沿臺北市○○路○ 段
    由西往東方向行駛，途經木柵路4 段與軍功路口時，本應注
    意兩車併行之間隔，並隨時採取必要之安全措施，且當時天
    氣晴朗、日間有自然光線、柏油路面乾燥、無缺陷、無障礙
    物，並無不能注意之情事，竟疏於注意劉至皓騎乘腳踏車在
    其右側同方向併行行駛，而未保持安全間隔，貿然右轉軍功
    路，曳引車之右前車輪附近車身撞及劉至皓腳踏車之左側車
    身，致劉至皓人車倒地，頭部、背部遭曳引車之右後車輪輾
    壓，因此受有頭部外傷、肋骨骨折之傷害，引致顱內出血、
    血胸而當場死亡。孫殿璽肇事後，嗣於未被有偵查犯罪職權
    之機關或公務員發覺前，即主動向據報前來處理車禍之臺北
    市政府警察局交通警察大隊文山一分隊警員陳守淵自首其肇
    事致人受傷、死亡之犯行，並表示願意接受裁判。
二、案經劉至皓之父劉克明訴請及臺北市政府警察局文山第一分
    局移請臺灣臺北地方法院檢察署檢察官偵查起訴。
    理  由
一、證據能力之判斷：
    被告孫殿璽對於下列各項證據方法，均未爭執其證據能力，
    並同意作為證據（見本院卷第46頁反面至第47頁），本院審
    酌其作成時之情況，認為並無不適當之情事，均得作為證據
    。
二、認定事實所憑之證據及理由：
    前揭犯罪事實，業據被告孫殿璽於警詢、偵訊及本院審理中
    坦承不諱（見99年度偵字第20028 號卷第7 頁反面、本院卷
    第23頁反面、第47頁反面、第48頁），並經目擊證人劉裕稔
    指稱：腳踏車被捲入被告砂石車右後輪一情明確（見99年度
    偵字第20028 號卷第11頁），且本案車禍發生經過及現場情
    狀，有警員到場後所製作之道路交通事故現場圖、補充資料
    表、談話紀錄表、調查報告表、現場照片、車損照片附卷可
    考（見99年度偵字第20028 號卷第24至29頁），劉至皓遭被
    告駕駛之砂石車撞倒，當場碾壓死亡之事實，則有相驗照片
    、相驗筆錄、相驗屍體證明書、相驗報告書在卷足稽（見99
    年度偵字第20028 號卷第38至88頁、99年度相字第589 號卷
    第47、48、54至57頁），是被告任意性之自白有前揭各項證
    據足堪佐證，應認與事實相符，可以採信。按汽車行駛時，
    駕駛人應注意車前狀況及兩車併行之間隔，並隨時採取必要
    之安全措施，道路交通安全規則第94條第3 項定有明文。則
    本案被告於右轉彎時，疏未注意伊與被害人劉至皓腳踏車併
    行應保持足以隨時採取必要安全措施之間隔，即貿然右轉彎
    ，致劉至皓遭撞擊倒地碾壓死亡；且依前揭道路交通事故調
    查報告表之記載，當時天氣晴朗、日間有自然光線、柏油路
    面乾燥、無缺陷、無障礙物，並無不能注意之情事，是被告
    有應注意、能注意而疏未注意之駕駛過失，此過失造成劉至
    皓當場死亡，具有因果關係甚明。綜上，本案事證明確，被
    告從事駕駛業務之人，因過失致劉至皓死亡之犯行，洵堪認
    定，應予依法論罪科刑。
三、論罪科刑之依據：
    核被告所為，係犯刑法第276 條第2 項業務過失致死罪。查
    被告於警員到場處理時，當場表明自己姓名且承認為肇事人
    ，有道路交通事故肇事人自首情形紀錄表可憑（見99年度偵
    字第20028 號卷卷第31頁），依刑法第62條前段規定，減輕
    其刑。爰審酌：(一)被告以駕駛大型曳引車及拖車載運砂石為
    業，因此車型龐大、車身長，對其他用路人造成危險，被告
    本應負更高程度之注意義務，尤其轉彎時更應注意併行車輛
    ，竟疏未注意，將劉至皓當場撞倒碾斃，其過失程度嚴重；
    (二)查被告曾因業務過失致死案件，經臺灣高等法院高雄分院
    84年度交上訴字第2 號刑事判決判處有期徒刑2 年，緩刑5
    年確定，又因違反廢棄物清理法案件，經臺灣臺中地方法院
    93年度訴字第558 號刑事判決判處有期徒刑1 年4 月，緩刑
    3 年確定等情，有臺灣高等法院被告前案紀錄表附卷足參（
    見本院卷第5 至6 頁），是被告前已因業務過失致死犯罪經
    法院判刑確定，且經法院給予緩刑2 次，竟仍未警惕慎行，
    再因駕駛過失致年僅31歲之劉至皓當場死亡，使劉至皓之親
    屬哀慟逾恆，所受損害甚鉅；(三)惟念被告始終坦白認罪，表
    明願與告訴人洽談和解，但被告資力不豐，而被告之僱用人
    順祥公司及保險公司態度強硬，致雙方難以達成和解等一切
    情狀，認為檢察官及告訴人之求刑尚屬過輕（見本院卷第48
    頁），爰量處如主文所示之刑，以示懲儆。
據上論斷，應依刑事訴訟法第284 條之1 、第299 條第1 項前段
，刑法第276 條第2 項、第62條前段，刑法施行法第1 條之1 第
1 項、第2 項前段，刑法施行法第1 條之1 第1 項、第2 項前段
，判決如主文。
本案經檢察官劉承武到庭執行職務。
中    華    民    國   100    年    1     月    17    日
                  刑事第六庭  法  官  林晏如
上正本與原本無異。
如不服本判決，應於判決送達後10日內向本院提出上訴狀（應抄
附繕本）。告訴人或被害人如對於本判決不服者，應具備理由請
求檢察官上訴，其上訴期間之計算係以檢察官收受判決正本之日
期為準。
                              書記官  楊盈茹
中    華    民    國   100    年    1     月    19    日
附錄本案論罪科刑法條全文：
中華民國刑法第276條
因過失致人於死者，處 2 年以下有期徒刑、拘役或 2 千元以下
罰金。
從事業務之人，因業務上之過失犯前項之罪者，處 5 年以下有
期徒刑或拘役，得併科 3 千元以下罰金。